【裁判字號】    89,上易,4123
【裁判日期】    890911
【裁判案由】    傷害
【裁判全文】
臺灣高等法院刑事判決                          八十九年度上易字第四一二三號
    上  訴  人  臺灣桃園地方法院檢察署檢察官
    被      告  戊○○
右列上訴人因被告傷害案件，不服臺灣桃園地方法院，八十九年度易字第一九二號，
中華民國八十九年九月十一日第一審判決（起訴案號：臺灣桃園地方法院檢察署八十
八年度偵字第一八四五四號），提起上訴，本院判決如左：
       主    文
原判決撤銷。
戊○○傷害人之身體，處有期徒刑參月，如易科罰金以參佰元折算壹日。
       事    實
一、戊○○於民國八十八年八月六日五時二十分許，在桃園縣中壢市○○路九十一號
    前，因細故與乙○○發生爭執，竟基於普通傷害之故意以腳踢乙○○之下腹部，
    乙○○前曾喝八瓶啤酒，未上過所，膀胱漲尿，致乙○○因此受有膀胱破裂之
    傷害。
二、案經乙○○訴由桃園縣警察局中壢分局，移送臺灣桃園地方法院檢察署檢察官偵
    查起訴。
        理   由
一、訊據被告戊○○堅決否認有何傷害告訴人犯行，於原審辯稱：八十八年八月五日
    二十四時許，伊至桃園縣龍潭鄉○○街訪友未遇，適告訴人乙○○駕車返家表示
    欲開車送伊回家，途中告訴人有請伊吃東西及喝酒，並提議另至他處喝酒，伊遂
    另與告訴人邀伊友人丁○○三人一起由伊駕告訴人所有之車輛至位於中壢市○○○路九三０號馨皇后酒店喝酒，飲畢付款時，伊與告訴人身上錢不夠，酒店服務
    員二人乃強押告訴人至位於弘揚路上之新竹國際商銀提款機提款，因提款機故障
    ，酒店服務人員乃毆打告訴人，伊見狀上前解圍，不慎為告訴人打到，伊雖有因
    防衛而還手推打告訴人一下，然伊並無踢告訴人下腹等語。
二、本院查：
（一）、右揭事實己據被告戊○○於警訊時自白不諱，核與告訴人乙○○指訴情節相
        符，乙○○確受有膀胱破裂之傷害有華揚醫院診斷證明書一份可稽。
（二）、本院審理時證人丙○○到庭證稱：告訴人是伊舅舅。伊不認識被告，八十八
        年八月六日五時二十分伊人在麵包店內工作，地點在弘揚路九十一號。伊是
        麵包師傅，老闆是伊姐姐。當時伊在麵包店內聽到有人在喊強劫，出去看，
        看到伊舅舅被他們打，並被他們要押上車，伊趕忙問是何事，他們說伊舅舅
        欠他們酒錢，伊才代還，並阻止他們打伊舅舅。他們用磚塊等東西要打，伊
        在他們打之前攔下他們，總共有五人是連告訴人。只有被告打伊舅舅。後來
        被告又踢伊舅舅，伊一直攔，伊只看到被告踢伊舅舅前面。伊不知道被告他
        與伊舅舅同去，為何還打伊舅舅，但他有說與伊舅舅同去，很倒楣。伊舅舅
        一直喊痛，伊母親上來，就將伊舅舅送醫院，才知膀胱破裂。被告是在酒店
        的人走了以後，才打伊舅舅。因那時伊只說伊來付，請酒店的人過一下再來
        收，酒店的人就先走，被告當時就說與伊舅舅這種人在一起很丟臉，就踢伊
        舅舅。告訴人乙○○到庭供述：伊原不認識被告，伊那時是要去加油，看到
        被告在伊家前面蹲著，伊載被告回去，中途伊說肚子餓，要吃東西，被告就
        與伊同去吃，吃飯時有喝酒，伊中途睡了一下，被告就開伊車子去載他朋友
        ，一起到酒店去。伊之前在台北就有喝兩瓶啤酒有點醉，被人載回家，與被
        告吃飯時沒有喝酒，到酒店時伊也不知道，所以被告要伊付錢，伊說又不是
        伊要去的，伊不願意，說最多出三分之一，兩人就發生爭吵。到酒店他有喝
        酒，伊沒有，被告的朋友後來偷跑走，伊在椅子上睡覺，事後他們押伊去提
        款機領款。伊也問他們為何不押被告，反而押伊。被告的朋友叫丁○○，伊
        被打時他不在場。伊在台北喝了六瓶啤酒，與被告吃飯時又喝了兩瓶，伊喝
        完後都沒有去上廁所過。因都沒有去上廁所，所以膀胱內有很多尿，被踢受
        傷，伊至今膀胱仍很痛，伊被踢好多下。（本院八十九年十二月四日筆錄）
        證人甲○○到庭證述：伊任職華陽醫院，是泌尿科主任。有為告訴人乙○○
        看病，是在醫院開刀，本來是外科，開刀時因告訴人膀胱破裂，所以外科叫
        伊去會診。是腹部疼痛，外科醫生懷疑似內部出血，所以開刀檢查，後發現
        膀胱有五公分破裂，叫伊去會診縫合。膀胱破裂有可能是撞擊、手術等事引
        起，告訴人乙○○部分是外力引起的，推定受外力，當時可能膀胱尿液很漲
        ，開刀時有五百到八百ＣＣ引出，所以推定是膀胱漲尿時被撞擊所致破裂。
        （本院八十九年十二月十八日筆錄）綜上：告訴人指訴是被告踢伊下腹部，
        在台北喝了六瓶啤酒，與被告吃飯時又喝了兩瓶，喝完後都沒有去上廁所過
        ，膀胱內有很多尿，證人丙○○證述是被告踢告訴人，鑑定證人甲○○證述
        告訴人膀胱破裂有可能是外力撞擊。由此堪以認定告訴人之膀胱破裂係因被
        告踢其下腹部所致。
（三）、原審雖以：告訴人乙○○與被告戊○○係於八十八年八月六日凌晨始相識，
        告訴人曾主動表示要駕車送被告返家，且曾請被告至路邊攤吃臭豆腐、飲酒
        等情，為被告及告訴人俱陳在卷，則告訴人與被告間既前無怨隙，告訴人又
        有恩於被告，被告衡情實無傷害告訴人之動機；當日凌晨係由告訴人提議飲
        酒，並由被告駕駛告訴人所有之小貨車在中壢市沿途尋覓飲酒場所，而馨皇
        后酒店即係沿途臨時選定的，在飲酒狂歡之期間，告訴人始終清醒並有喝酒
        等情，已據證人丁○○到庭結證在卷，則告訴人指訴其於車上即已睡覺，不
        知為何到酒店等語，即顯與事實不符，又馨皇后酒店既係沿途臨時隨機選定
        ，應非被告預先謀劃，則被告辯稱伊不認識酒店服務人員，與常情無悖，而
        可採信；當日凌晨五時許，二人飲畢付款時（丁○○已先行離去），因身上
        所帶錢不足，酒店服務人員二人乃強押告訴人至位於中壢市○○路上之新竹
        國際商銀提款機提款，已據被告供承在卷，並核與告訴人所指訴之情節，除
        人數（告訴人指訴含被告共四人）不符外，餘細節均相符合，則當時既是告
        訴人為酒店服務人員強押取款，被告之自由並無受拘束，被告逕可自行離去
        ，何須隨同前往？則被告辯稱因是朋友所以陪同前往關切等語，應可採信，
        又在弘揚路上之新竹國際商銀提款機提款，因提款機故障而未能提領現金，
        致告訴人遭圍毆，致受有膀胱破裂之傷害，雖有診斷證明書一份在卷可稽，
        然當日同在現場者既有三人，本院經調查結果，並無積極證據證明係被告踢
        告訴人下腹致傷，被告雖自白渠有推打告訴人一下，然檢視告訴人所提診斷
        證明書上除膀胱破裂一項外，並無其他傷害，顯然並未成傷，即與傷害罪為
        結果犯之要件不符，且無證據證明被告與酒店服務人員間有犯意聯絡，自屬
        不能證明被告犯罪，應為被告無罪之諭知。固非無見，惟查：告訴人係因曾
        喝了八瓶啤酒膀胱漲尿，經被告以腳踢其腹部，致膀胱破裂己如上述，原審
        認被告踢打告訴人不致造成膀胱破裂尚有未洽。
（四）、綜上：被告所辯核屬卸責之詞，不足採信，本件被告犯罪事證明確，犯行堪
        以認定。
三、核被告所為係犯刑法第二百七十七條第一項之罪，原審為無罪之諭知，尚嫌速斷
    。公訴人上訴所指摘原判決不當為有理由，原判決既有可議，自應由本院撤銷改
    判。爰審酌刑法第五七條所列各項等一切情狀量處如主文所示之刑，並諭知易科
    罪金之折算標準。
    被告經合法傳喚，無正當理由未到庭，爰不待其陳述，逕行判決。
據上論斷，應依刑事訴訟法第三百六十九條第一項前段、第三百七十一條、第三百六
十四條、刑法第二百七十七條第一項、第四十一條、罰金罰鍰提高標準條例第一條、
第二條判決如主文。
本案經檢察官張啟彬到庭執行職務。
中    華    民    國     九十     年       一       月        五        日
                              臺灣高等法院刑事第二十四庭
                                  審判長法  官  陳  貽  男
                                        法  官  李  世  貴
                                        法  官  聶  齊  桓
右正本證明與原本無異。
不得上訴。
                                        書記官  黃  嬿  婉
中    華    民    國     九十     年       一       月         八       日
附錄本案論罪科刑法條全文
刑法第二百七十七條
傷害人之身體或健康者，處三年以下有期徒刑、拘役或一千元以下罰金。
犯前項之罪，因而致人於死者，處無期徒刑或七年以上有期徒刑，致重傷者，處三年
以上、十年以下有期徒刑。


司法院資訊處製作；財團法人民間司法改革基金會備份。
